臺灣臺北地方法院刑事判決
110年度審訴字第2175號
公  訴  人  臺灣臺北地方檢察署檢察官
被      告  顏至男




上列被告因詐欺等案件，經檢察官提起公訴（110年度偵字第230
50號、第27346號、第30762號），被告於本院準備程序中就被訴
事實為有罪之陳述，經本院合議庭裁定由受命法官獨任逕以簡式
審判程序審理，判決如下：
    主  文
顏至男犯三人以上共同詐欺取財罪，處有期徒刑壹年。又幫助犯
洗錢防制法第十四條第一項之一般洗錢罪，處有期徒刑貳月，併
科罰金新臺幣壹萬元，罰金如易服勞役，以新臺幣壹仟元折算壹
日。
    事實及理由
一、本件犯罪事實及證據，除證據部分增列「被告顏至男於本院
    準備程序及審理中之自白」外，其餘均引用起訴書之記載（
    如附件）。
二、論罪科刑:
(一)核被告就附件犯罪事實欄一所為，係犯組織犯罪防制條例第
    3條第1項後段之參與犯罪組織、洗錢防制法第14條第1項之
    一般洗錢罪及刑法第339條之4第1項第2款之三人以上共同詐
    欺取財罪；就附件犯罪事實欄二所為，係犯刑法第30條第1
    項前段、第339條第1項之幫助詐欺取財罪及刑法第30條第1
    項前段、洗錢防制法第14條第1項之幫助一般洗錢罪。公訴
    意旨雖未載被告就附件犯罪事實欄二部分同有涉犯刑法第30
    條第1項前段、違反洗錢防制法第2條第2款而犯同法第14條
    第1項之幫助洗錢罪，然此部分與業經起訴之部分乃前開想
    像競合之裁判上一罪關係，本院自得併予審究，且經本院當
    庭告以被告同時涉犯前開之罪（見本院卷第84頁、第102頁
    ），供被告充分防禦答辯，自不影響被告之防禦權。
(二)被告就附件犯罪事實欄一所為之犯行，與LINE暱稱「冠宏」
    、石忠坤等人及其他所屬詐欺集團成員間，有犯意聯絡及行
    為分擔，應論以共同正犯。
(三)被告附件犯罪事實欄一、二所為，各以一行為觸犯數罪名
　　，應依刑法第55條前段規定，分別從一重之三人以上共同詐
    欺取財罪、幫助一般洗錢罪處斷。
(四)被告就上開犯行，犯意各別，行為互殊，應予分論併罰。
(五)被告就附件犯罪事實欄二所為，係基於幫助之犯意而為一般
    洗錢罪，應依刑法第30條第2項規定，按正犯之刑減輕之。
    又被告於本院審判中自白洗錢犯罪，應依洗錢防制法第16條
    第2項規定，減輕其刑，並依刑法第70條遞減輕之。
三、爰審酌被告不思循正當途徑獲取所需，貪圖不法利益，竟參
    與詐欺集團擔任取簿手及提供帳戶供詐欺集團使用，所為非
    是，應予非難；惟念其犯後坦認犯行，犯後態度尚可，並與
    告訴人蘇秉浤、巫賜琴達成調解，此有本院111年度審附民
    移調字第369、743號調解筆錄在卷可憑（見本院卷第69-70
    頁、第89-90頁），兼衡其犯罪之動機、手段、所擔任之犯
    罪角色、參與程度及所生損害，暨被告自述之高中畢業之智
    識程度，入監前從事送五金材料工作、需扶養母親之家庭經
    濟狀況（見本院卷第127頁）等一切情狀，分別量處如主文
    所示之刑，暨就罰金部分諭知易服勞役之折算標準，以資懲
    儆。
四、沒收部分：
(一)按犯罪所得屬於犯罪行為人者，沒收之，於全部或一部不能
    沒收或不宜執行沒收時，追徵其價額，刑法第38條之1第1項
    前段、第3項定有明文。另共同犯罪行為人之組織分工及不
    法所得，未必相同，彼此間犯罪所得之分配懸殊，其分配較
    少甚或未受分配之人，如仍應就全部犯罪所得負連帶沒收之
    責，超過其個人所得之剝奪，無異代替其他犯罪參與者承擔
    刑罰，顯失公平，因共犯連帶沒收與罪刑相當原則相齟齬，
    故共同犯罪，所得之物之沒收，應就各人分得之數為之，亦
    即沒收或追徵應就各人所實際分得者為之（最高法院104年
    第13次及第14次刑庭會議決議(一)意旨參照）。次按新修正
　　、增訂刑法之沒收、追徵不法利得條文，係以杜絕避免行為
    人保有犯罪所得為預防目的，並達成調整回復財產秩序之作
    用，故以「實際合法發還」作為封鎖沒收或追徵之條件（刑
    法第38條之1 第5 項參照）。然因個案中，被告仍可能與被
    害人達成和解、調解或其他民事上之解決，而以之賠償、彌
    補被害人之損失，此種將來給付之情狀，雖未「實際合法發
    還」，仍無礙比例原則之考量及前揭「過苛條款」之適用，
    是應考量個案中將來給付及分配之可能性，並衡量前開「過
    苛條款」之立法意旨，仍得以之調節而不沒收或追徵，亦可
    於執行程序時避免失誤而導致重複執行沒收或追徵之危險。
(二)經查，被告於本院審理時供稱：其領一次包裹是新臺幣(下
    同)1,000元等語（見本院卷第126頁），故本案被告就附件
    犯罪事實欄一所示犯行之犯罪所得為1,000元，本應宣告沒
    收或追徵，惟考量被告與告訴人蘇秉浤、巫賜琴均達成調解
    ，已如前述，如仍諭知沒收，不僅已欠缺剝奪犯罪所得之意
    義，對被告更顯有過苛之虞，揆諸刑法第38條之2第2項增訂
    過苛調節條款規範之意旨，爰不就被告上開犯罪所得予以宣
    告沒收或追徵。又附件犯罪事實欄二部分，卷內尚乏積極證
    據證明被告就此獲有報酬或因此免除債務，爰不予諭知沒收
    或追徵其價額。
五、據上論斷，應依刑事訴訟法第273條之1第1項、第299條第1
    項前段、第310條之2、第454條第2項，判決如主文。
六、如不服本件判決，得自收受送達之翌日起20日內，向本院提
    起上訴。　　　　
本案經檢察官陳鴻濤提起公訴，經檢察官王巧玲到庭執行職務。
中　　華　　民　　國　　111 　年　　11　　月　　22　　日
　　　　　　　　　刑事第十五庭  法　官　  陳采葳
上正本證明與原本無異。 
如不服本判決應於收受送達後20日內向本院提出上訴書狀，並應
敘述具體理由；其未敘述上訴理由者，應於上訴期間屆滿後20日
內向本院補提理由書（均須按他造當事人之人數附繕本）「切勿
逕送上級法院」。告訴人或被害人如對於本判決不服者，應具備
理由請求檢察官上訴，其上訴期間之計算係以檢察官收受判決正
本之日期為準。因疫情而遲誤不變期間，得向法院聲請回復原狀
。
                                書記官    陽雅涵
中　　華　　民　　國　　111 　年　　11　　月　　23　　日
附錄本案論罪科刑法條全文
組織犯罪防制條例第3條
發起、主持、操縱或指揮犯罪組織者，處3 年以上10年以下有期
徒刑，得併科新臺幣1 億元以下罰金；參與者，處6 月以上5 年
以下有期徒刑，得併科新臺幣1 千萬元以下罰金。但參與情節輕
微者，得減輕或免除其刑。
具公務員或經選舉產生之公職人員之身分，犯前項之罪者，加重
其刑至二分之一。
犯第1項之罪者，應於刑之執行前，令入勞動場所，強制工作，
其期間為3年。
前項之強制工作，準用刑法第90條第2項但書、第3項及第98條第
2項、第3項規定。
以言語、舉動、文字或其他方法，明示或暗示其為犯罪組織之成
員，或與犯罪組織或其成員有關聯，而要求他人為下列行為之一
者，處3年以下有期徒刑，得併科新臺幣 3 百萬元以下罰金：
一、出售財產、商業組織之出資或股份或放棄經營權。
二、配合辦理都市更新重建之處理程序。
三、購買商品或支付勞務報酬。
四、履行債務或接受債務協商之內容。
前項犯罪組織，不以現存者為必要。
以第5 項之行為，使人行無義務之事或妨害其行使權利者，亦同
。
第 5 項、第 7 項之未遂犯罰之。
洗錢防制法第2條
本法所稱洗錢，指下列行為：一、意圖掩飾或隱匿特定犯罪所得
來源，或使他人逃避刑事追訴，而移轉或變更特定犯罪所得。二
、掩飾或隱匿特定犯罪所得之本質、來源、去向、所在、所有權
、處分權或其他權益者。三、收受、持有或使用他人之特定犯罪
所得。
洗錢防制法第14條
有第二條各款所列洗錢行為者，處7年以下有期徒刑，併科新臺
幣5百萬元以下罰金。
前項之未遂犯罰之。
前二項情形，不得科以超過其特定犯罪所定最重本刑之刑。
中華民國刑法第339條
意圖為自己或第三人不法之所有，以詐術使人將本人或第三人之
物交付者，處 5 年以下有期徒刑、拘役或科或併科 50 萬元以
下罰金。
以前項方法得財產上不法之利益或使第三人得之者，亦同。
前二項之未遂犯罰之。
中華民國刑法第339條之4
犯第339條詐欺罪而有下列情形之一者，處1年以上7年以下有期
徒刑，得併科1百萬元以下罰金：
一、冒用政府機關或公務員名義犯之。
二、三人以上共同犯之。
三、以廣播電視、電子通訊、網際網路或其他媒體等傳播工具，
    對公眾散布而犯之。前項之未遂犯罰之。
附件:
臺灣臺北地方檢察署檢察官起訴書
                                    110年度偵字第23050號
                                    110年度偵字第27346號
                                    110年度偵字第30762號
　　被　　　告　顏至男　男　53歲（民國00年0月00日生）
　　　　　　　　　　　　住○○市○○區○○路000巷0弄0號5
　　　　　　　　　　　　樓
　　　　　　　　　　　　國民身分證統一編號：Z000000000號
上列被告因詐欺等案件，業經偵查終結，認應該提起公訴，茲將
犯罪事實及證據並所犯法條分敘如下：
　　　　　　犯罪事實
一、顏至男於民國110年5月間某日，加入LINE暱稱「冠宏」、石
    忠坤（綽號「石頭」，另案偵辦）等所屬具有持續性及牟利
    性之有結構性之3人以上之不詳詐欺集團犯罪組織，擔任負
    責領取詐欺集團向他人詐欺取得之人頭金融帳戶提款卡供該
    詐欺集團成員使用「收卡手」角色，石忠坤則擔任向顏至男
    拿取人頭帳戶提款卡至不特定自動提款機提款之車手角色，
    渠等並共同意圖為自己不法之所有，基於詐欺、洗錢等犯意
    聯絡及行為分擔，先由顏至男接受「冠宏」指示，於110年5
    月25日9時28分許，至新北市○○區○○路000號之7-11超商真親
    切門市領取內有國泰世華銀行（帳號：000-000000000000號
    ，戶名：蘇秉浤）、合作金庫（帳號：000-0000000000000
    號，戶名：吳瑞源）等人頭帳戶之提款卡，並於當日之後某
    時許，將該等人頭帳戶提款卡攜至新北市樹林區保安街2段
    某處交給石忠坤。嗣上開詐欺集團不詳成員偽以中國信託銀
    行客服人員身分撥打電話聯絡伍琳菁，佯稱其操作中國信託
    銀行APP可進行退款云云，伍琳菁不疑有他而陷於錯誤，於1
    10年5月26日13時43分許，轉帳新臺幣（下同）49,985元、4
    9,985元至上開合作金庫帳戶內；於同年5月26日14時16分許
    ，轉帳49,985元至上開國泰世華銀行帳戶內。嗣於當日13時
    48分許起，14時26分許，石忠坤持上開頭帳戶提款卡分別至
    新北市○○區○○路0段000巷00號7-11超商溪崑門市、新北市○○
    區○○路0段000號國泰世華銀行之自動提款機，分別將伍琳菁
    遭詐騙之款項提領一空。石忠坤再接受「冠宏」指示將款項
    交給前來收水之不詳男子。渠等以此方式掩飾特定犯罪所得
    之本質、來源及去向，確保詐欺集團取得詐騙款項，顏至男
    領取每個裝有提款卡之包裹可獲得1,000元之報酬。嗣為警
    循線查獲。
二、顏至男應知將金融機構帳戶之金融卡提供予他人使用，可能
    助長他人為掩飾詐欺所得犯罪之用，竟不違其本意，而基於
    幫助詐欺之犯意，於110年6月9日之前某日，將其向聯邦商
    業銀行申辦帳號000-000000000000號帳戶（下稱聯邦銀行帳
    戶）之存摺、提款卡，以不詳之方式，交給不詳詐欺集團成
    員使用。嗣該詐騙集團自110年6月8日17時20分許起，以電
    話聯絡佯稱係巫賜琴之親友亟需用錢，巫賜琴不疑有他而陷
    於錯誤，於110年6月9日12時45分許，匯款25萬元至顏至男
    之上開聯邦銀行帳戶內。嗣為不詳詐欺集團成員提領一空。
三、案經蘇秉浤、伍琳菁、巫賜琴等訴由新北市政府警察局新店
    分局、桃園市政府警察局桃園分局、臺北市政府警察局內湖
    分局報告偵辦。
  　　　　  證據並所犯法條
一、證據清單：
編號 證據名稱 待證事實 1 被告顏至男於警詢、偵查、羈押庭中之供述 伊有於前揭時、地，接受「冠宏」指示前往領取包裹，並交之交給共犯車手石忠坤之事實。 2 共犯車手石忠坤於警詢時之供述  被告有拿前開提款卡之包裹給伊，伊有拿去提款機領款之事實。 3 告訴人蘇秉浤、伍琳菁、巫賜琴等於警詢時之陳述 渠等受害之事實。 4 國泰世華銀行帳戶（帳號：000-000000000000號，戶名：蘇秉浤）申請人資料及歷史交易明細表、內政部警政署反詐騙諮詢專線紀錄表、告訴人蘇秉浤與不詳詐欺提團LINE對話內容截圖；內政部警政署反詐騙諮詢專線紀錄表、高雄市政府警察局前鎮分局前鎮街派出所受理詐騙帳戶通報警示簡便格式表、告訴人伍琳菁提出之網路銀行交易畫面截圖、存摺影本、被告領取包裹之監視錄影畫面暨翻拍照片、被告接受「冠宏」指示領取包裹之手機畫面翻拍照片等（以上見110年度偵字第23050號卷） 犯罪事實一 5 石忠坤指認被告之檔案照片、石忠坤持被告交付上開國泰世華銀行、合作金庫之提款卡領取款項之一覽表、合作金庫商業銀行鳳山分行帳戶（帳號：000-0000000000000號，戶名：吳瑞源）之申請人資料及歷史交易明細表、內政部警政署反詐騙諮詢專線紀錄表、高雄市政府警察局前鎮分局前鎮街派出所受（處）理案件證明單、受理詐騙帳戶通報警示簡便格式表、告訴人伍琳菁提出之網路銀行交易畫面截圖、存摺影本等（以上見110年度偵字第30762號卷）  6 內政部警政署反詐騙諮詢專線紀錄表、新竹縣政府警察局新湖分局新工派出所受（處）理案件證明單、受理詐騙帳戶通報警示簡便格式表、告訴人巫賜琴提出之臺灣中小企業銀行匯款申請書、聯邦商業銀行帳號000-000000000000號帳戶之申請人資料及交易明細表等（以上見110年度偵字第27346號卷） 犯罪事實二。  
二、核被告就（一）犯罪事實一部份所為，係犯犯組織犯罪防制
    條例第3條第1項後段參與犯罪組織及刑法第339條之4第1項
    第2款共同加重詐欺取財、洗錢防制法第14條等罪嫌，其係
    一行為觸犯數罪名，請以想像競合犯論。被告與石忠坤、「
    冠宏」及其他佯裝中國信託銀行客服人員、貸款人員、親友
    等行騙告訴人等之不詳詐欺集團成員等，有犯意聯絡及行為
    分擔，請以共同正犯論。被告獲得之前開報酬，係其因犯罪
    所得之物，請依法宣告沒收，於全部或一部不能沒收或不宜
    執行沒收時，追徵其價額；（二）犯罪事實二部份所為，其
    係以幫助之意思參與構成要件以外之幫助行為，應係犯刑法
    第339條第1項詐欺罪嫌之幫助犯。
三、依刑事訴訟法第251條第1項提起公訴。
　　此　致
臺灣臺北地方法院
中　　華　　民　　國　 110　　年　　12　　月　　18　　日
　　　　　　　　　　　　　　　檢察官　  陳鴻濤
本件正本證明與原本無異
中　　華　　民　　國　 110　　年　　12　　月　　22　　日
　                          　書記官    洪珮婷　

附錄本案所犯法條全文 
中華民國刑法第339條
（普通詐欺罪）
意圖為自己或第三人不法之所有，以詐術使人將本人或第三人之
物交付者，處 5 年以下有期徒刑、拘役或科或併科 50 萬元以
下罰金。
以前項方法得財產上不法之利益或使第三人得之者，亦同。
前二項之未遂犯罰之。

中華民國刑法第339條之4
犯第 339 條詐欺罪而有下列情形之一者，處 1 年以上 7 年以
下有期徒刑，得併科 1 百萬元以下罰金：
一、冒用政府機關或公務員名義犯之。
二、三人以上共同犯之。
三、以廣播電視、電子通訊、網際網路或其他媒體等傳播工具，
    對公眾散布而犯之。
前項之未遂犯罰之。

組織犯罪防制條例第3條
發起、主持、操縱或指揮犯罪組織者，處 3 年以上 10 年以下
有期徒刑，得併科新臺幣 1 億元以下罰金；參與者，處 6 月以
上 5 年以下有期徒刑，得併科新臺幣 1 千萬元以下罰金。但參
與情節輕微者，得減輕或免除其刑。
具公務員或經選舉產生之公職人員之身分，犯前項之罪者，加重
其刑至二分之一。
犯第 1 項之罪者，應於刑之執行前，令入勞動場所，強制工作
，其期間為 3 年。
前項之強制工作，準用刑法第 90 條第 2 項但書、第 3 項及第
98 條第 2 項、第 3 項規定。
以言語、舉動、文字或其他方法，明示或暗示其為犯罪組織之成
員，或與犯罪組織或其成員有關聯，而要求他人為下列行為之一
者，處 3 年以下有期徒刑，得併科新臺幣 3 百萬元以下罰金：
一、出售財產、商業組織之出資或股份或放棄經營權。
二、配合辦理都市更新重建之處理程序。
三、購買商品或支付勞務報酬。
四、履行債務或接受債務協商之內容。
前項犯罪組織，不以現存者為必要。
以第 5 項之行為，使人行無義務之事或妨害其行使權利者，亦
同。
第 5 項、第 7 項之未遂犯罰之。

洗錢防制法第14條
有第二條各款所列洗錢行為者，處 7 年以下有期徒刑，併科新
臺幣 5 百萬元以下罰金。
前項之未遂犯罰之。
前二項情形，不得科以超過其特定犯罪所定最重本刑之刑。